【裁判字號】    88,訴,688
【裁判日期】    891020
【裁判案由】    偽造文書等
【裁判全文】
臺灣臺南地方法院刑事判決                          八十八年度訴字第六八八號
    公  訴  人  臺灣台南地方法院檢察署檢察官
    被      告  乙○○
右列被告因偽造文書等案件，經檢察官提起公訴（八十八年度偵緝字第四三八號），
本院判決如左：
    主  文
乙○○連續行使偽造私文書，足以生損害於他人，處有期徒刑壹年陸月。
    事  實
一、乙○○自民國八十三年八月起，在台南市○○路六八巷十六號，自任會首召集如
    附表所示之四組互助會（起迄日期、開標日期、每會金額、會員人數均詳如附表
    ），標會方式係於各開標日期，由會員填寫標單，記載投標者姓名及利息，由利
    息金額最高者得標後，活會會員按扣除當次開標利息之金額繳付會款，死會會員
    則應繳付全額會款（即俗稱之「內標」方式）。詎乙○○於互助會進行期間，因
    遭人倒會，經濟狀況惡化，竟基於意圖為自己不法所有之概括犯意，連續利用偶
    有會員均未到場觀看開標及會員彼此間未直接連絡確認得標情形之機會，冒用王
    能波等六十人名義填寫標金及姓名，偽造投標單，持以投標行使之，並順利得標
    ，足以生損害於各該被冒用名義人（各次冒標情形詳如附表所示），使互助會員
    甲○○等人因而陷於錯誤，誤以為確係王能波等人得標而交付互助會款予乙○○
    。嗣於八十七年四月三日，乙○○宣布倒會，甲○○及其他會員始知上情。
二、案經甲○○訴請臺灣臺南地方法院檢察署檢官偵查起訴。
    理  由
一、訊據被告乙○○對於右揭犯行供承不諱，核與告訴人甲○○於偵查中指述之情節
    相符，並經證人蘇曹花枝、林宛靜、胡國裕、陳進隆證述明確，且有互助會單四
    紙及被告所親自簽名之切結書等資料附卷可稽，被告自白核與事實相符，本件事
    證已甚明確，被告犯行足堪認定。
二、按民間互助會之會員於空白紙上書寫競標會員姓名及一定之金額，出示以競標，
    依我國民間互助會之習慣，即表示該會員擬以該金額為利息競標，該「標單」即
    係刑法第二百二十條之文書，被告偽造並持以行使以供詐取會款，足以生損害於
    被冒名之人及會員，核其所為，係犯刑法第三百三十九條第一項之詐欺取財罪、
    第二百十六條、第二百二十條第一項、第二百十條之行使偽造私文書罪。被告偽
    造會員王能波等五十七人之署押，為偽造文書（標單）之部分行為，不另論罪，
    被告偽造私文書（標單）之低度行為，應為行使之高度行為所吸收，亦不論罪。
    被告先後多次詐欺取財及行使偽造文書行為，均時間緊接，犯罪構成要件相同，
    顯係基於概括犯意為之，為連續犯，依刑法第五十六條規定，以一罪論，並加重
    其刑。又被告以一冒標行為同時詐騙會員多人，為想像競合犯，應依同法第五十
    五條前段之規定，從一重處斷。再被告係以行使偽造標單為方法達其詐欺取財之
    目的，所犯連續行使偽造私文書及詐欺取財二罪間，有方法結果之牽連關係，依
    刑法第五十五條後段之規定，應從較重之行使偽造私文書罪處斷。爰審酌被告生
    活狀況、品行、智識程度、與被害人平日之關係、犯罪之動機、手段、詐騙金額
    及犯罪後坦承不諱態度良好、然未能與告訴人達成和解等一切情狀，量處如主文
    所示之刑。又被告偽造之標單及其上之偽造署押被告並未保留，且衡情一般人不
    會將之保留，應已滅失，為免造成執行上之困擾，爰不另行宣告沒收，附此敘明
    。
三、據上論斷，應依刑事訴訟法第二百九十九條第一項前段，刑法第五十六條、第二
    百十條、第二百十六條、第二百二十條、第三百三十九條第一項、第五十五條，
    罰金罰鍰提高標準條例第一條前段，判決如主文。
本案經檢察官簡光昌到庭執行職務。
中    華    民    國      八十九    年        十      月      二十      日
                              臺灣臺南地方法院刑事第四庭
                                      法  官  張  麗  娟
右正本證明與原本無異
如不服本判決，應於送達後十日內向本院提出上訴。（請附繕本）
                                      書記官  陳  怡  吟
中    華    民    國      八十九    年        十      月      二十      日
附錄法條：
刑法第二百十條
偽造、變造私文書，足以生損害於公眾或他人者，處五年以下有期徒刑。
刑法第二百十六條
行使第二百十條至第二百十五條之文書者，依偽造、變造文書或登載不實事項或使登
載不實事項之規定處斷。
刑法第二百二十條
在紙上或物品上之文字、符號、圖畫、照像，依習慣或特約，足以為表示其用意之證
明者，關於本章及本章以外各罪，以文書論。
錄音、錄影或電磁紀錄，藉機器或電腦之處理所顯示之聲音、影像或符號，足以為表
示其用意之證明者，亦同。
稱電磁紀錄，指以電子、磁性或其他無法以人之知覺直接認識之方式所製成之紀錄，
而供電腦處理之用者。
刑法第三百三十九條第一項
意圖為自己或第三人不法之所有，以詐術使人將本人或第三人之物交付者，處五年以
下有期徒刑、拘役或科或併科一千元以下罰金。
~F0
~T40
┌────────────────────────────────────
│附表：
├────┬──────────┬──────┬─────┬────┬──
│編  號  │ 起  迄  日  期     │止會日期    │開標日期  │每會金額│會員
├────┼──────────┼──────┼─────┼────┼──
│  １    │八十三年八月十日起  │八十七年四  │每月十日  │五千元  │九十
│        │至八十七年七月二十  │月三日      │、二十五  │        │
│        │五日                │            │日        │        │
│        │                    │            │          │        │
├────┼──────────┼──────┼─────┼────┼──
│  ２    │八十四年一月六日起  │八十七年四  │每月六日  │一萬元  │六十
│        │至八十八年二月六日  │月三日      │，每三個  │        │
│        │止                  │            │月趕會一  │        │
│        │        │            │次        │        │
├────┼──────────┼──────┼─────┼────┼──
│  ３    │八十五年一月五日起  │八十七年四  │每月五日  │五千元  │七十
│        │至八十八年三月二十  │月三日      │、二十日  │        │
│        │日止                │            │          │        │
├────┼──────────┼──────┼─────┼────┼──
│  ４    │八十五年九月十五日  │八十七年四  │每月五日  │一萬元  │五十
│        │起至八十九年四月十  │月三日      │，每三個  │        │
│        │五日止              │            │月加開標  │        │
│        │                    │            │一次      │        │
└────┴──────────┴──────┴─────┴────┴──


司法院資訊處製作；財團法人民間司法改革基金會備份。
